臺灣高等法院高雄分院刑事判決　　　 100年度上訴字第1115號
上　訴　人
即　被　告　邱俊和
選任辯護人　陳慧博律師
上列上訴人因強盜案件，不服臺灣高雄地方法院100 年度訴字第
303 號中華民國100 年5 月26日第一審判決（起訴案號：臺灣高
雄地方法院檢察署100 年度偵緝字第356 、357 號），提起上訴
，本院判決如下：
     主  文
上訴駁回。
     事  實
一、邱俊和與其弟邱宗憲（已經另案判決強盜有罪確定）於民國
    97年12月10日上午1 時許，共乘機車行經高雄市○○○路小
    港國際機場附近，適溫昱賢亦騎乘322 －BKK 號機車同方向
    行駛，邱俊和、邱宗憲因認溫昱賢有與其等競速之行為，心
    生不滿，遂在後追逐溫昱賢，同日上午1 時27分許，在高雄
    市小港區○○○路168 號前，邱俊和、邱宗憲攔下溫昱賢及
    出手毆打，致溫昱賢眼鏡破裂、臉部刮傷，溫昱賢因邱俊和
    、邱宗憲之強暴行為不能抗拒，乃下車跪地求饒，惟邱俊和
    、邱宗憲仍繼續毆打溫昱賢數下，旋邱宗憲向邱俊和表示要
    騎走溫昱賢之機車，邱俊和未為反對，二人即意圖為自己不
    法所有，共同基於強盜之犯意聯絡，由邱宗憲駕駛溫昱賢之
    322 －BKK 號機車（置物箱內放有溫昱賢之國民身分證、健
    保卡、皮夾、現金新台幣數百元、序號000000000000000 號
    NOKIA 牌5610型手機1 具及門號0000000000號SIM 卡1 張等
    物），邱俊和則駕駛原有機車，二人隨即離去現場，以強暴
    至使不能抗拒而取溫昱賢之財物。邱宗憲再於97年12月23日
    ，持溫昱賢上開手機至高雄市新興區○○○路133 之1 號全
    亞洲通訊有限公司出售得款新台幣（下同）2 千元，並由二
    人朋分花用。嗣因邱俊和、邱宗憲前共同搶奪他人行動電話
    經警循線查獲（此部分已經原審判決有罪確定），並於98年
    1 月17日上午10時18分許，在高雄市○○區○○路36號邱俊
    和、邱宗憲住處，經警搜索票執行搜索，扣得溫昱賢之國民
    身分證影本及門號0000000000號SIM 卡1 張，始知悉上情。
二、案經溫昱賢訴由高雄市政府警察局小港分局報告臺灣高雄地
    方法院檢察署檢察官偵查起訴。
     理  由
一、訊據上訴人即被告（下稱被告）邱俊和否認有強盜犯行，辯
    稱其與邱宗憲攔下溫昱賢原是要加以毆打，詎邱宗憲竟自行
    將溫昱賢之機車騎走，其完全不知情等語。
二、經查：
    (一)被告邱俊和與邱宗憲於事實欄所時、地攔下被害人溫昱賢
      及出手毆打，致被害人溫昱賢眼鏡破裂、臉部刮傷，被害
      人溫昱賢因而下車跪地求饒，惟被告邱俊和與邱宗憲仍繼
      續毆打被害人溫昱賢數下，旋被害人溫昱賢之322 －BKK
      號機車（置物箱內放有溫昱賢之國民身分證、健保卡、皮
      夾、現金新台幣數百元、序號000000000000000 號NOKIA
      牌5610型手機1 具及門號0000000000號SIM 卡1 張等物）
      即遭邱宗憲騎走等事實，已經證人即被害人溫昱賢於邱宗
      憲強盜等案件偵查中結證其遭被告邱俊和及邱宗憲攔下毆
      打致跪地求饒後，被告邱俊和、邱宗憲其中一人即將其機
      車騎走等語明確（見98年度偵字第2881號卷第34－35頁）
      ，且證人邱宗憲於原審審理中亦結證稱其與被告邱俊和將
      被害人溫昱賢攔下毆打後，其隨後將被害人溫昱賢之機車
      騎走等語（見原審卷第77－78頁），並有被害人溫昱賢之
      國民身分證影本、被害人溫昱賢之門號0000000000號SIM
      卡1 張及邱宗憲出售被害人溫昱賢序號000000000000000
      號NOKIA 牌5610型手機1 具之買賣讓渡書扣案可佐，自堪
      以認定。至證人邱宗憲前於原審法院98年度訴字第281 號
      強盜等案件調查、審理中固均陳稱被害人溫昱賢之機車係
      由被告邱俊和騎走等語（見98年度訴字第281 號卷第14－
      15、31、82頁），然參以邱宗憲於其強盜案件審理中否認
      有強盜被害人溫昱賢之機車犯行，而該時被告邱俊和經通
      緝中，則邱宗憲是否為規避己罪而卸責予被告邱俊和，即
      非無疑義，而被告邱俊和始終陳述係邱宗憲騎走被害人溫
      昱賢之機車等語，證人邱宗憲於原審審理中亦結證改稱係
      其騎走被害人溫昱賢之機車，之前陳述不實在等語（見原
      審卷第77－78頁），是被告邱俊和所辯非由其騎走被害人
      溫昱賢之機車應可採信。
    (二)被告邱俊和固辯稱其與邱宗憲攔下溫昱賢原意是要加以毆
      打，邱宗憲事後自行將溫昱賢之機車騎走，其完全不知情
      等語。然參以被告邱俊和於原審審理中陳稱毆打被害人溫
      昱賢之後，邱宗憲向其表示要騎走被害人溫昱賢之機車，
      而後由邱宗憲騎乘被害人溫昱賢之機車，由其騎乘原有機
      車，二人隨即離去現場，事後邱宗憲出賣被害人溫昱賢之
      行動電話，其有分得價金等語（見原審卷第76頁反面），
      證人邱宗憲於原審審理中亦結證稱被告邱俊和翌日將被害
      人溫昱賢之機車騎出去，該機車即不知去向等語（見原審
      卷第78頁反面）；衡諸常情，被告邱俊和與邱宗憲先共同
      攔下被害人溫昱賢予以毆打，致被害人溫昱賢眼鏡破裂、
      臉部刮傷，而下車跪地求饒後，被害人溫昱賢於因被告邱
      俊和、邱宗憲施強暴而達不能抗拒之情況下，邱宗憲緊接
      向被告邱俊和表示要將被害人溫昱賢之機車騎走，應係向
      被告邱俊和徵求同意協力為之，被告邱俊和倘無與邱宗憲
      共同強盜騎走被害人溫昱賢機車之共同犯意，應當場向邱
      宗憲表示反對之意思及阻止，詎被告邱俊和明知邱宗憲欲
      趁被害人溫昱賢遭其二人毆打致不能抗拒之時機強盜騎走
      被害人溫昱賢之機車，竟未表示反對之意思，亦未有任何
      阻止之行為，反而任令邱宗憲騎走被害人溫昱賢之機車，
      被告邱俊和則騎乘原有機車一起離去，且被告邱俊和於翌
      日將被害人溫昱賢之機車供自己使用，之後並與邱宗憲共
      同分取出賣被害人溫昱賢之行動電話所得價金，足認被告
      邱俊和與邱宗憲於毆打被害人溫昱賢後，2 人始生不法所
      有意圖，且基於強取被害人溫昱賢之機車之共同犯意，推
      由邱宗憲騎乘被害人溫昱賢之機車及由被告邱俊和騎乘原
      有機車一同離去，以此強暴方法強取被告邱俊和之機車，
      而非乘被害人溫昱賢不及抗拒而搶奪被害人溫昱賢機車，
      甚為顯明，被告邱俊和辯稱騎走被害人溫昱賢之機車係邱
      宗憲一人所為，與其無關，或所為係傷害及搶奪行為（見
      本院卷第67頁）等語，乃卸責或避重就輕之詞，無可採取
      。再辯護人辯護意旨以被告邱俊和與邱宗憲開始毆打被害
      人溫昱賢時，並無令被害人溫昱賢交付財物，已經被害人
      溫昱賢證述在卷，足見被告邱俊和無強盜行為等語（見本
      院卷第69頁反面），惟被告邱俊和與邱宗憲係於毆打被害
      人溫昱賢後，始生不法所有意圖而強盜被害人溫昱賢之機
      車，已認定如前，故此部分辯護意旨不足為被告邱俊和無
      強盜犯行之有利證據。
    (三)被告邱俊和於本院雖聲請測謊及與被害人溫昱賢對質（見
      本院卷第65頁），然本件事實已明確，即無對被告邱俊和
      測謊及傳喚被害人溫昱賢與被告邱俊和對質之必要。
    綜上所述，被告邱俊和與邱宗憲共同強取被害人溫昱賢之機
    車，事證明確，犯行堪以認定。
三、核被告邱俊和所為，係犯刑法第328 條第1 項強盜罪。被告
    邱俊和與邱宗憲有犯意聯絡及行為分擔，均為共同正犯。被
    告邱俊和前因公共危險案件，於95年經法院判處有期徒刑4
    月確定，於95年12月12日易科罰金執行完畢，有臺灣高等法
    院被告前案紀錄表在卷可按，其受有期徒刑執行完畢，5 年
    以內故意再犯本件有期徒刑以上之罪，為累犯，應依刑法第
    47條第1 項規定加重其刑。
四、原審認被告邱俊和罪證明確，因而適用刑法第328 條第1 項
    、第47條第1 項規定，並審酌被告邱俊和正值青壯年，竟不
    思以正當途徑獲取金錢，竟與其弟邱宗憲共同強盜被害人溫
    昱賢財物，造成被害人心理驚恐難以平復，嚴重影響社會治
    安等一切情狀，量處有期徒刑5 年6 月。其認事用法，核無
    不合，量刑亦屬允當。查被告邱俊和與邱宗憲強盜被害人溫
    昱賢之機車後，將置於機車內之行動電話變賣朋分花用，且
    係因被害人溫昱賢騎機車與其競駛而攔下被害人溫昱賢予以
    毆打，再實施強盜行為，再邱宗憲於98年4 月24日與被害人
    溫昱賢達成和解後（見本院卷第85頁），原審另案就不構成
    累犯之邱宗憲強盜被害人溫昱賢機車部分判處有期徒刑5 年
    4 月，亦即原審另案判決邱宗憲強盜罪審酌刑法第57條各款
    情事時，已慮及和解情事，而被告邱俊和係邱宗憲之兄，本
    應為邱宗憲表率，卻未勸阻邱宗憲強盜行為，反與之共犯，
    並自行處理強盜所得機車，且有累犯加重事由，故被告邱俊
    和上訴意旨否認犯罪，指摘原判決不當，辯護意旨以邱宗憲
    已賠償被害人溫昱賢10萬元，被告邱俊和於行為時有飲酒，
    且因被告邱俊和之父親重度殘障，弟弟被裁員，為負擔父親
    安養費用，才犯此案，請從輕量刑等語，亦無理由，均應予
    駁回。
五、被告邱俊和搶奪罪1 罪、竊盜罪2 罪、行使變造種文書罪1
    罪部分均已經原審判決確定，附此敘明。
據上論斷，應依刑事訴訟法第368條，判決如主文。
本案經檢察官方娜蓉到庭執行職務。
中    華    民    國  100     年    10    月    13    日
                    刑事第八庭  審判長法  官  李炫德
                                      法  官  徐美麗
                                      法  官  郭玫利
以上正本證明與原本無異。
如不服本判決應於收受本判決後10日內向本院提出上訴書狀，其
未敘述上訴理由者，並得於提起上訴後10日內向本院補提理由書
狀（均須按他造當事人之人數附繕本）「切勿逕送上級法院」。
中    華    民    國  100     年    10    月    13    日
                                      書記官  梁美姿
附錄本判決論罪科刑法條
中華民國刑法第328條第1項：
意圖為自己或第三人不法之所有，以強暴、脅迫、藥劑、催眠術
或他法，至使不能抗拒，而取他人之物或使其交付者，為強盜罪
，處 5 年以上有期徒刑。